【裁判字號】    89,自,1045
【裁判日期】    900321
【裁判案由】    詐欺等
【裁判全文】
臺灣臺北地方法院刑事判決                        八十九年度自字第一四五號
    自  訴  人  德寶小客車租賃有限公司
    兼  代表人  陳貴粉
    被      告  乙○○
                甲○○
右列被告因詐欺等案件，經自訴人提起自訴，本院判決如左：
    主  文
乙○○、甲○○均無罪。
    理  由
一、自訴意旨略以：被告乙○○、甲○○於民國八十九年十月十三日晚間十一時許，
    至台北縣新店市○○路一００號德寶小客車租賃有限公司向自訴人租車，然經告
    以車行無車可出租，其二人仍請求車行出租，更指定車號Ｚ二─三一三九號自小
    客車，且說「死也要開這台車」，自訴人不得已乃出租該車予被告二人，並簽訂
    租賃契約，約定一天租金二千元，同年月十四日晚間十一時還車，且告知其等需
    依約行事，詎被告等未經自訴人同意，擅自將上開車輛交由他人駕駛，且將該車
    撞毀丟棄在內政部警政署國道公路警察第六警察隊未歸還，嗣自訴人要求被告等
    賠償，其等仍惡意拖延拒絕賠償，足見被告等是有計畫而詐欺自訴人，因認被告
    乙○○、甲○○涉犯刑法詐欺、背信、毀棄損壞等罪嫌云云。
二、按犯罪事實應依證據認定之，無證據不得推定其犯罪事實；不能證明被告犯罪者
    ，應諭知無罪之判決，刑事訴訟法第一百五十四條、第三百零一條第一項分別定
    有明文。又事實之認定，應憑證據，如未能發現相當證據，或證據不足以證明，
    自不能以推測或擬制之方法，以為裁判基礎（最高法院四十年台上字第八六號判
    例參照）。
三、本件自訴人認被告乙○○、甲○○涉有右揭詐欺、背信、毀棄損壞等犯行，無非
    係以其上開指訴，及其提出之租賃契約書、營利事業登記證、公司執照、上開自
    小客車撞毀照片、存證信函、該自小客車行車執照等影本，為其主要論據。訊據
    被告乙○○、甲○○均堅決否認有何右揭犯行，均辯稱：其二人當天是與同事約
    好去玩，才向自訴人租車，但未堅持承租系爭車輛，是原本承租之車輛故障，才
    換租系爭自小客車，之後同事林志賢駕駛該車搭載其二人，因下雨車速過快急轉
    彎時發生車禍，車子撞毀被拖回國道六隊，林志賢因而死亡，其二人也有受傷，
    其等不是故意撞毀車子丟棄在國道六隊等語。經查：
  (一)按刑法第三百四十二條之背信罪，須以為他人處理事務為前提，所謂他人云者，
    係指受他人委任，而為其處理事務而言（最高法院四十九年台上字第一五三０號
    判例參照）。從而被告乙○○、甲○○向自訴人承租上開自小客車，雙方具有租
    賃契約而係出租人與承租人之關係，非被告等受自訴人委任處理事務，被告等縱
    有何違反租賃契約之情事，仍與為他人處理事務有間，核與背信罪之構成要件不
    符，自訴人竟認被告等涉有背信罪嫌，實屬錯誤。
  (二)次按刑法第三百五十四條之毀損罪，應以行為人主觀上具有故意始足當之。而被
    告黃詠證、甲○○與林志賢於八十九年十月十四日凌晨一時許，在國道五號公路
    北向零公里零公尺（匝道出口）處，上開自小客車因超速行駛至彎曲匝道時，致
    使車輛衝出路外撞擊斜坡後翻覆而發生交通事故等情，經本院向內政部警政署國
    道公路警察局第六警察隊調取相關資料核閱屬實，有該隊九十年一月三日（九０
    ）公警國六交字第０一九三六四號函及函附道路交通事故調查報告表、筆錄、現
    場照片等附卷可稽，足徵被告等所辯林志賢駕駛上開自小客車搭載其二人，因下
    雨車速過快急轉彎時發生車禍，車子撞毀被拖回國道六隊，林志賢因而死亡，其
    二人也有受傷等語，應可採信，難認其二人主觀上有何毀損上開自小客車之故意
    可言，是尚難僅以自訴人之指訴，即認被告有故意毀損犯行。
  (三)再刑法第三百三十九條第一項詐欺罪之成立，以意圖為自己或第三人不法所有，
    以詐術使人將本人或第三人之物交付為要件，所謂以詐術使人交付，必須被詐欺
    人因其詐術而陷於錯誤，若其所用方法，不能認為詐術，亦不致使人陷於錯誤，
    即不構成該罪（最高法院四十六年台上字第二六０號判例參照）。自訴人雖指訴
    被告乙○○、甲○○向其租車，然經告以車行無車可出租，其二人仍請求車行出
    租，更指定車號Ｚ二─三一三九號自小客車，且說「死也要開這台車」，自訴人
    不得已乃出租該車予被告二人云云，然為被告等所否認，而自訴人除被告等租車
    撞毀未賠償之事實外，並無提出其它被告等自始即有意行騙等積極事證以供調查
    ，縱被告等將上開自小客車借予林志賢駕駛而違反租賃契約之約定，亦屬民事問
    題，尚難認被告等於租車之初即有不法所有之意圖，亦不足證明被告有何施用詐
    術之行為。此外，復查無其他積極證據足認被告有何詐欺、背信、毀損等犯行，
    既不能證明被告犯罪，揆諸首揭說明，自應為被告無罪之諭知。
據上論斷，應依刑事訴訟法第三百四十三條、第三百零一條第一項，判決如主文。
中      華      民      國    九十      年      三      月    二十一    日
                                    臺灣臺北地方法院刑事第七庭
                                        法  官  蕭  清  清
右正本證明與原本無異。
如不服本判決，應於判決送達後十日內，向本院提出上訴狀。
                                        書記官  劉  麗  英
中      華      民      國    九十      年      四      月     三       日


司法院資訊處製作；財團法人民間司法改革基金會備份。
